---
title: "Raport - śledzie"
author: "FW"
date: "`r format(Sys.time(), '%d %B, %Y')`"
output: 
  html_document: 
    fig_caption: yes
    keep_md: yes
    number_sections: yes
    toc: yes
---

```{r setup, include=F}
knitr::opts_chunk$set(echo = T)
```

# Wstęp

// TODO 
Ponadto raport powinien zaczynać się od rozdziału podsumowującego całą analizę, streszczającego najważniejsze spostrzeżenia analityka.

# Wstępne przetwarzanie danych

## Użyte biblioteki i przygotowanie zbioru danych

Wykorzystano następujące biblioteki: 

```{r load_libraries, message=F, warning=F}
# manage data
library(dplyr)
library(tidyr)
# plotting
library(ggplot2)
library(plotly)
# manage NA's
library(zoo)
# melt correlation
library(reshape2)
# regression
library(caret) # <- install.packages("caret", dependencies = c("Depends", "Suggests"))
```

```{r load_data, echo=F, cache=T}
# load data from file
herring <- read.csv('sledzie.csv', na.strings = "?")
```

```{r dimensions, echo=F, cache=T}
dimens <- dim(herring)
```

Surowe dane zawierają `r dimens[1]` próbek (wierszy) oraz `r dimens[2]` atrybutów (kolumn).

W celu uzupełnienia brakujących wartości zastosowano metodę locf() z biblioteki zoo, która uzupełnia wartości NA na podstawie komórki znajdującej się w poprzednim wierszu. Wiersze, w których po tej operacji wartości NA pozostały (np pierwszy wiersz), są usuwane.

```{r deal_with_NA, echo=F, cache=T}
# use zoo library to insert value from previous row instead of NA
herring <- zoo::na.locf(herring, na.rm = F)
# remove NA from first line (or any other left)
herring <- herring %>% filter(complete.cases(.))
```


## Podsumowanie rozmiaru zbioru i podstawowe statystyki

```{r dimensions2, echo=F, cache=T}
dimens <- dim(herring)
```

Dane po przetworzeniu i uzupełnieniu brakujących wartości zawierają `r dimens[1]` próbek (wierszy) oraz `r dimens[2]` atrybutów (kolumn).

W poniższej tabeli przedstawiono kilka pierwszych wierszy z tabeli: 

```{r head, echo=F, cache=T}
knitr::kable(head(herring))
```

Oznaczenia kolumn:

* X: numer badania (chronologicznie) wyznaczający upływ czasu;
* length: długość złowionego śledzia [cm];
* cfin1: dostępność planktonu [zagęszczenie Calanus finmarchicus gat. 1];
* cfin2: dostępność planktonu [zagęszczenie Calanus finmarchicus gat. 2];
* chel1: dostępność planktonu [zagęszczenie Calanus helgolandicus gat. 1];
* chel2: dostępność planktonu [zagęszczenie Calanus helgolandicus gat. 2];
* lcop1: dostępność planktonu [zagęszczenie widłonogów gat. 1];
* lcop2: dostępność planktonu [zagęszczenie widłonogów gat. 2];
* fbar: natężenie połowów w regionie [ułamek pozostawionego narybku];
* recr: roczny narybek [liczba śledzi];
* cumf: łączne roczne natężenie połowów w regionie [ułamek pozostawionego narybku];
* totaln: łączna liczba ryb złowionych w ramach połowu [liczba śledzi];
* sst: temperatura przy powierzchni wody [°C];
* sal: poziom zasolenia wody [Knudsen ppt];
* xmonth: miesiąc połowu [numer miesiąca];
* nao: oscylacja północnoatlantycka [mb].

Poniżej przedstawiono statystyki poszczególnych kolumn:

```{r summary, echo=F, cache=T}
knitr::kable(summary(herring))
```

# Analiza danych

## Wykresy atrybutów

Poniższe wykresy przedstawiają zmianę poszczególnych atrybutów w czasie. 

```{r length(X), echo=F, cache=T, message=F, warning=F}
ggplot(herring, aes(x=X, y=length)) + geom_point() + geom_smooth() + theme_bw() + xlab("Czas") + ylab("Długość śledzia [cm]") + ggtitle("Długość śledzia")
```

```{r length(X)_by_months, echo=F, cache=T, message=F, warning=F}
ggplot(herring, aes(x=X, y=length)) + geom_point() + geom_smooth() + theme_bw() + ylim(min(herring$length),max(herring$length)) + facet_wrap(~xmonth) + xlab("Czas") + ylab("Długość śledzia [cm]") + ggtitle("Długość śledzia w zależności od miesiąca połowu")
```

```{r totaln(X), echo=F, cache=T, message=F, warning=F}
ggplot(herring, aes(x=X, y=totaln)) + geom_point() + geom_smooth() + theme_bw() + xlab("Czas") + ylab("Połów [szt]") + ggtitle("Łączna liczba ryb złowionych w ramach połowu")
```

```{r recr(X), echo=F, cache=T, message=F, warning=F}
ggplot(herring, aes(x=X, y=recr)) + geom_point() + geom_smooth() + theme_bw() + xlab("Czas") + ylab("Roczny narybek [szt]") + ggtitle("Roczny narybek")
```

```{r food(X), echo=F, cache=T, message=F, warning=F}
food <- herring %>% gather(type, amount, cfin1:lcop2)
ggplot(food, aes(x = X, y = amount, colour = type)) + geom_smooth() + theme_bw() + xlab("Czas") + ylab("Pokarm [zagęszczenie]") + ggtitle("Dostępność planktonu")
```

```{r fbar+cumf(X), echo=F, cache=T, message=F, warning=F}
fbar_cumf <- herring %>% gather(type, amount, c(fbar, cumf))
ggplot(fbar_cumf, aes(x = X, y = amount, colour = type)) + geom_point() + geom_smooth() + theme_bw() + xlab("Czas") + ylab("Natężenie [ułamek pozostawionego narybku]") + ggtitle("Natężenie połowów w trakcie pomiaru (fbar) \noraz łączne roczne natężęnie połowów (cumf)")

```

Inne czynniki środowiskowe:

```{r sst(X), echo=F, cache=T, message=F, warning=F}
ggplot(herring, aes(x=X, y=sst)) + geom_point() + geom_smooth() + theme_bw() + xlab("Czas") + ylab("Temperatura przy powierzchni wody [°C]") + ggtitle("Temperatura przy powierzchni wody")
```

```{r sal(X), echo=F, cache=T, message=F, warning=F}
ggplot(herring, aes(x=X, y=sal)) + geom_point() + geom_smooth() + theme_bw() + xlab("Czas") + ylab("Poziom zasolenia wody [Knudsen ppt]") + ggtitle("Poziom zasolenia wody")
```

```{r nao(X), echo=F, cache=T, message=F, warning=F}
ggplot(herring, aes(x=X, y=nao)) + geom_point() + geom_smooth() + theme_bw() + xlab("Czas") + ylab("Oscylacja północnoatlantycka [mb]") + ggtitle("Oscylacja północnoatlantycka")
```

## Korelacja

Wykres przedstawia korelację Pearsona pomiędzy poszczególnymi zmierzonymi atrybutami:

```{r correlation, cache=T, echo=F}
# get correlation matrix
cor_matrix <- round(cor(herring, method="pearson"), 2)
# get lower triangle
cor_matrix[lower.tri(cor_matrix)] <- NA
# use reshape2 library to melt matrix for plotting
melted_cor_matrix <- melt(cor_matrix, na.rm = TRUE)
ggplot(data = melted_cor_matrix, aes(x=Var2, y=Var1, fill=value)) + geom_tile() + scale_fill_gradient2(low = "red", high = "green", mid = "gray", midpoint = 0, limit = c(-1,1), space = "Lab") + geom_text(aes(Var2, Var1, label = value), color = "black", size = 4) + theme_bw() + xlab("Atrybuty") + ylab("Atrybuty") + ggtitle("Korelacja")
```

## Interaktywny wykres

Poniższy wykres pozwala na zapoznanie się ze zmianą rozmiaru śledzia w czasie z dokładnością do pojedynczego momentu w czasie:

```{r plotly, cache=T, echo=F,message=F, warning=F}
p <- ggplot(herring, aes(x=X, y=length)) + geom_smooth() + theme_bw() + xlab("Czas") + ylab("Długość śledzia [cm]") + ggtitle("Długość śledzia")
ggplotly(p)
```

# Regresor

## Przewidywanie rozmiaru śledzia

W tym rozdziale, na podstawie wiedzy pozyskanej z wstępnej analizy danych, spróbowano stworzyć regresor przewidujący rozmiar śledzia w zależności od wartości atrybutów. 

Zbiór został podzielony na dane uczące, walidujące (75%) i testowe (25%) w taki sposób, aby zachować równomierny rozkład danych w zbiorach - atrybutem stratyfikującym jest rozmiar śledzia. Do przygotowania zbiorów użyto metody powtórzonej oceny krzyżowej z liczbą podziałów równą 2 oraz 3 powtórzeniami. 

W fazie uczącej zastosowano algorytm Random Forest z następującymi parametrami: 

* ntree = 10,
* mtry = 8 (wartość ta została wybrana na podstawie testów w zakresie 1-30; taka wartość pozwala na uzyskanie najlepszego rezultatu predykcji)

Trafność regresji szacowana jest na podstawie miar R2 oraz RMSE. 

```{r regression_data_partition, cache=T, echo=F, message=F, warning=F}
set.seed(42)
inTraining <- 
    createDataPartition(
        # atrybut do stratyfikacji
        y = herring$length,
        # procent w zbiorze uczącym
        p = .75,
        list = FALSE)

training <- herring[ inTraining,]
testing  <- herring[-inTraining,]
```

```{r regression_train_control, cache=T, echo=F, message=F, warning=F}
ctrl <- trainControl(
    # powtórzona ocena krzyżowa
    method = "repeatedcv",
    # liczba podziałów
    number = 2,
    # liczba powtórzeń
    repeats = 3)

```

```{r regression_fit, cache=T, echo=F, message=F, warning=F}
fit <- train(length ~ .,
             data = training,
             method = "rf",
             trControl = ctrl,
             importance = T, # produce importance to inspect it later
             ntree = 10)
```

Poniżej przedstawiono rezultaty fazy uczącej:

```{r fit_table, cache=T, echo=F}
fit
```

Poniższe miary wskazują na jakość predykcji:

```{r predict, cache=T, echo=F}
predictions <- predict(fit, newdata = testing)
postResample(pred = predictions, obs = testing$length)
```

Wartość miary RMSE powinna być jak najbliższa wartości 1, natomiast znaczenie metryki R2 jest następujące:

* 0,0 - 0,5 - dopasowanie niezadowalające
* 0,5 - 0,6 - dopasowanie słabe
* 0,6 - 0,8 - dopasowanie zadowalające
* 0,8 - 0,9 - dopasowanie dobre
* 0,9 - 1,0 - dopasowanie bardzo dobre

Poniższe wykresy prezentują skuteczność przewidywań w odniesieniu do danych testowych:

```{r plot_prediction_vs_testing, cache=T, echo=F, message=F, warning=F}
predictions_testing <- data.frame(X = 1:length(predictions), przewidywana = predictions, testowa = testing$length)
predictions_testing <- predictions_testing %>% gather(type, amount, c(przewidywana, testowa))
ggplot(predictions_testing, aes(x = X, y = amount, colour = type)) + geom_point() + theme_bw() + xlab("Czas") + ylab("Długość śledzia [cm]") + ggtitle("Przewidywana długość śledzia")
ggplot(predictions_testing, aes(x = X, y = amount, colour = type)) + geom_smooth() + theme_bw() + xlab("Czas") + ylab("Długość śledzia [cm]") + ggtitle("Przewidywana długość śledzia")
```

Wykres funkcji przewidującej długość śledzia w znacznym stopniu pokrywa się z wykresem stworzonym na bazie danych testowych. 

## Analiza ważności atrybutów

Poniższy wykres pokazuje poziom ważności atrybutów w modelu użytym do predykcji rozmiaru śledzi:

```{r importance, echo=F, warning=F, message=F}
imp <- varImp(fit, scale=FALSE)
lbls <- sort(round(imp$importance[1]$Overall, 2), decreasing = T)
ggplot(imp, mapping = NULL, top = dim(imp$importance)[1], environment = NULL) + theme_bw() + ylab("Ważność") + xlab("Atrybuty") + ggtitle("Ważność atrybutów w modelu") + geom_text(hjust = 1, label = lbls)
```

Z analizy ważności atrybutów wynika, że na rozmiar śledzia w największym stopniu ma wpływ miesiąc połowu oraz temperatura przy powierzchni wody.